臺灣苗栗地方法院刑事判決
110年度金訴字第134號
公  訴  人  臺灣苗栗地方檢察署檢察官
被      告  鄭宗貞


上列被告因違反洗錢防制法等案件，經檢察官提起公訴（110年
度偵字第6112、7240、7365號），及移送併辦（110年度偵字第6
468、8240號），因被告於本院準備程序進行中，就被訴事實為
有罪之陳述，經合議庭裁定由受命法官獨任進行簡式審判程序，
判決如下：
    主  文
鄭宗貞幫助犯洗錢防制法第十四條第一項之一般洗錢罪，處有期
徒刑參月，併科罰金新臺幣壹萬元，罰金如易服勞役，以新臺幣
壹仟元折算壹日。
　　犯罪事實及理由
一、本件犯罪事實、證據及理由，均引用檢察官起訴書及移送併
    辦意旨書之記載（如附件一、二）。並補充、更正如下：
  ㈠將起訴書及移送併辦意旨書所載「詐欺集團成員」、「詐騙
    集團成員」均更正為「不詳詐騙犯罪者（無證據證明該犯罪
    者為集團或達3人以上）」。
　㈡犯罪事實部分：　
    起訴書犯罪事實欄一、第11至12列所載「共同基於意圖為自
    己不法所有之犯意聯絡」，均更正為「基於詐欺取財及隱匿
    犯罪所得去向之犯意」。
  ㈢證據部分：
    補充「被告鄭宗貞於本院審理中之自白」。
二、論罪科刑：
  ㈠按如行為人主觀上認識該帳戶可能作為收受及提領特定犯罪
    所得使用，他人提領後即產生遮斷資金流動軌跡以逃避國家
    追訴、處罰之效果，仍基於幫助之犯意而提供，應論以幫助
    犯同法第14條第1項之一般洗錢罪（最高法院108年度台上大
    字第3101號裁定意旨參照）。查被告已預見提供帳戶供他人
    使用，他人有將之用於詐欺取財及洗錢犯罪之可能，竟仍不
    違背其本意，將本案帳戶提供予他人，供其實施詐欺取財及
    隱匿犯罪所得去向等犯行，則被告雖未實際參與詐欺取財及
    隱匿犯罪所得去向之行為，然顯係以幫助之不確定故意，參
    與詐欺取財及洗錢構成要件以外之行為，為幫助犯。復因卷
    內並無充分證據，足以認定不詳詐騙犯罪者之人數是否達3
    人以上，是核被告所為，係犯刑法第30條第1項前段、洗錢
    防制法第14條第1項之幫助一般洗錢罪，暨刑法第30條第1項
    前段、第339條第1項之幫助詐欺取財罪。移送併辦部分雖未
    經檢察官提起公訴，但因該部分與檢察官已起訴之部分，具
    有後述想像競合犯之裁判上一罪關係，基於審判不可分原則
    ，應為起訴效力所及，是本院自得一併審究，附此敘明。
  ㈡被告以提供帳戶之一行為同時觸犯上開二罪名，為想像競合
    犯，應依刑法第55條規定，從一重以幫助一般洗錢罪處斷。
　㈢被告所犯為幫助犯，其並未實際參與詐欺取財及一般洗錢犯
    行，所犯情節較正犯輕微，爰依刑法第30條第2項規定減輕
    其刑。又按犯洗錢防制法第14條之罪，在偵查或審判中自白
    者，減輕其刑，同法第16條第2項定有明文，而因被告於審
    理中已自白幫助犯一般洗錢犯行，是本院自應依上開規定減
    輕其刑，並與前述依刑法第30條第2項規定減輕其刑部分，
    依法遞減之。
  ㈣爰審酌被告雖未實際參與詐欺取財及一般洗錢犯行，但其提
    供SIM卡及帳戶供不詳詐騙犯罪者使用，不僅造成執法機關
    不易查緝犯罪行為人，嚴重危害社會治安，助長詐欺取財犯
    罪之實施，更使詐騙犯罪者得以製造金流斷點，破壞金流秩
    序之透明穩定，因而造成如附件一、二所示各該被害人求償
    上之困難，迄今復未與各該被害人達成和解並賠償所受損害
    ，所為實屬不該。復考量如附件一、二所示各該被害人遭詐
    騙之金額達新臺幣（下同）615,100元，可見被告提供帳戶
    並容任風險之行為，間接釀生非輕之危害。惟念被告犯後於
    審理中已坦承犯行，態度尚可，又其並無前科，此品行資料
    有臺灣高等法院被告前案紀錄表1份存卷可查（見本院卷第1
    1頁），堪認其素行良好。兼衡被告於審理中自陳學歷為大
    學肄業，現擔任技術員，家中無人需其扶養等語（見本院卷
    第75至76頁）之智識程度、家庭與生活狀況，暨各該被害人
    向本院表達之刑度意見（見本院卷第15至19頁、第29頁、第
    39至41頁、第76至77頁）等一切情狀，量處如主文所示之刑
    ，並就所處罰金刑部分諭知易服勞役之折算標準，以資警惕
    。
三、沒收部分：
    本案並無充分證據，足資證明被告交付帳戶後已實際取得任
    何對價，或因而獲取犯罪所得，是以，本院自無庸對其犯罪
    所得諭知沒收。至於洗錢防制法第18條第1項固規定「犯第1
    4條之罪，其所移轉、變更、掩飾、隱匿、收受、取得、持
    有、使用之財物或財產上利益，沒收之」，惟因被告並非實
    際上持金融帳戶提領或轉移贓款之人，與特定犯罪所得間並
    無物理上之接觸關係，且卷內復查無任何證據，足認該等特
    定犯罪所得為被告所有或在其實際掌控中，核無上開條文適
    用之餘地，附此敘明。
據上論斷，應依刑事訴訟法第273條之1第1項、第299條第1項前
段、第310條之2、第454條第2項，洗錢防制法第14條第1項、第1
6條第2項，刑法第11條前段、第30條第1項前段、第2項、第339
條第1項、第55條、第42條第3項，刑法施行法第1條之1第1項，
判決如主文。
本案經檢察官劉偉誠、蔡明峰起公訴，檢察官莊佳瑋移送併辦，
檢察官黃智勇到庭執行職務
中　　華　　民　　國　　111 　年　　2 　　月　　8 　　日
                  刑事第三庭   法  官  朱俊瑋 
以上正本證明與原本無異。
如不服本判決應於收受判決後20日內向本院提出上訴書狀，並應
敘述具體理由。其未敘述上訴理由者，應於上訴期間屆滿後20日
內向本院補提理由書( 均須按他造當事人之人數附繕本) 「切勿
逕送上級法院」。告訴人或被害人如對本判決不服者，應具備理
由請求檢察官上訴，其上訴期間之計算係以檢察官收受判決正本
之日期為準。　　
  　　　　　　　               書記官　鄭雅雁
中　　華　　民　　國　　111 　年　　2 　　月　　8 　　日
附錄本案論罪科刑法條：
洗錢防制法第14條
有第二條各款所列洗錢行為者，處7年以下有期徒刑，併科新臺
幣5百萬元以下罰金。
前項之未遂犯罰之。
前二項情形，不得科以超過其特定犯罪所定最重本刑之刑。
中華民國刑法第30條
（幫助犯及其處罰）
幫助他人實行犯罪行為者，為幫助犯。雖他人不知幫助之情者，
亦同。
幫助犯之處罰，得按正犯之刑減輕之。
中華民國刑法第339條
（普通詐欺罪）
意圖為自己或第三人不法之所有，以詐術使人將本人或第三人之
物交付者，處5年以下有期徒刑、拘役或科或併科50萬元以下罰
金。
以前項方法得財產上不法之利益或使第三人得之者，亦同。
前二項之未遂犯罰之。